【裁判字號】    89,聲再,300
【裁判日期】    891123
【裁判案由】    誣告聲請再審
【裁判全文】
臺灣高等法院臺中分院刑事裁定                    八十九年度聲再字第三號
      再審聲請人
      即受判決人  甲○○
右列聲請人因誣告案件，對於本院八十七年度上訴字第一八六號中華民國八十七年七
月十四日確定判決（臺灣臺中地方法院八十六年度訴字第二七六六號、臺灣臺中地方
法院檢察署八十六年度偵字第一七六六九號），聲請再審，本院裁定如左：
      主    文
再審之聲請駁回。
      理    由
一、聲請意旨略稱：羅淑芳於臺灣臺中地方法院檢察署民國（下同）八十八年度偵字
    第二五五四號偵查中自稱當時（即八十一年十月間）是私立弘光護專在學學生，
    未借錢給聲請人，惟何以有臺中市○區○村段三二四之三七號地籍謄本及同段一
    一四八號建物謄本各一張。又集團成員卓富郎為免事跡敗露於八十七年辦理禁治
    產宣告。且阮美香善於偽裝，從其眼神及講話音調即可辨別。另阮美香於七十五
    年一月二十日因支票票貼所產生之誣告案，經臺灣臺中地方法院檢察署以七十五
    年度偵字第四六八號偵查起訴，且於同年五月二十四日經判處有期徒刑三月確定
    ，是阮美香已經營地下錢莊十餘年，顯已取得聲請人新台幣（下同）五百萬元之
    本票及烏龜切結書伍佰萬元，卻仍誣告聲請人。又阮美香並未有何正規職業，財
    產竟暴增十餘億元，其財產何來？阮美香暴力取得之本票伍佰萬元一張及烏龜切
    結書伍佰萬元，於臺灣臺中地方法院檢察署八十五年度偵字第一七三五六號案業
    經警方訊及票貼之本票，無付息之證明、烏龜切結書五百萬元置於何處？阮美香
    答稱：「不知置於何處」，此應可知阮美香承認確有其事。另證人廖俊明、許秀
    專可證明聲請人有報案偵查本案，聲請人絕未誣告。又本件歷次判決均未提及切
    結書之重要字樣「烏龜」二字，此「烏龜」二字，應可證明切結書有異常。且阮
    美香於八十九年八月三十一日本院八十八年度上更一字第二五五號常業重利一案
    審理時，公然揚言報復、及報應，可證明阮美香什麼事都敢做等語，認原確定判
    決對上開重要證據全未審酌，自有再審事由，爰依刑事訴訟法第四百二十一條規
    定聲請再審。
二、按依刑事訴訟法第四百二十一條規定聲請再審，以就足生影響於判決之重要證據
    漏未審酌者為限，始得聲請再審，此觀該法條規定甚明。所謂足生影響於判決之
    重要證據云云，係指該證據如經審酌，足以影響於原判決，而為有利於聲請人之
    判決而言。經查，本件原審判決係以：「訊據上訴人即被告（以下簡稱被告）甲
    ○○對於右揭具狀自訴告訴人阮美香涉嫌殺人未遂罪嫌之事實，固所是認，但矢
    口否認有誣告之犯行，辯稱：八十五年一月十八日阮美香確實有派二名手下持二
    支槍要伊簽下五百萬元的切結書，在八十六年三月三日下午二時五十分審理上開
    自訴案件之前一週，阮美香又派人押伊至大肚山，要伊開庭時不能說對阮美香不
    利的話，否則要活埋伊，伊才在開庭時向法官說是誤會，實際上伊所自訴之事實
    並無虛構云云。然查被告曾於八十五年十月二十二日具狀向臺灣臺中地方法院自
    訴阮美香殺人未遂，經該院以八十五年自字第一三五一號刑事裁定自訴駁回，嗣
    經本院以八十五年度抗字第一六八號刑事裁定撤銷原裁定發回更為審理，而經原
    審法院以八十六年度自更字第二號刑事裁定以阮美香殺人未遂嫌疑不足裁定駁回
    自訴確定在案乙節，此有原審法院八十六年度自更字第二號及本院八十五年度抗
    字第一六八號刑事裁定附卷可稽，並經本院依職權調閱前開案件全卷可考；次查
    於八十六年三月三日下午二時五十分，臺灣臺中地方法院審理上開阮美香涉嫌殺
    人未遂案件時，被告自承並無證人可證明阮美香有指使手下拿槍逼迫被告簽下切
    結書之情事，當時阮美香是一直要求被告簽切結書，但被告不簽，剛好有二個年
    青人拿著槍指著被告，被告遂簽切結書，且該二名年青人亦沒有說是阮美香指使
    ，被告是誤會了阮美香等語，有上開筆錄附卷可憑，復有本院依職權調閱上開案
    卷可稽；再查被告與阮美香彼此間，曾因金錢借貸關係而互有訟爭，此觀卷附臺
    灣臺中地方法院檢察署檢察官八十五年度偵字第一七三五六號起訴書、本院八十
    六年度上訴字第一二三一號刑事判決、臺灣臺中地方法院民事執行處八十五年七
    月三十日、同年十二月十二日八十五年度執辰字第四○二三號通知、臺灣臺中地
    方法院民事執行處八十六年一月二十一日八十五年民執辰字第四○二三號函、臺
    灣南投地方法院民事執行處八十六年二月十四日八十五年度執愛字第二四五五號
    通知、臺灣南投地方法院民事執行處八十六年三月十三日八十五年度民執愛字第
    二四五五號函、臺灣南投地方法院民事執行處八十六年五月七日八十六年度執愛
    字第七八號通知、臺灣南投地方法院民事執行處八十六年八月十三日八十六年度
    執愛字第七七號通知、臺灣臺中地方法院八十六年度自字第九二九號刑事判決、
    臺灣臺中地方法院檢察署檢察官八十六年度偵字第一四一六八號、第一六五一號
    不起訴處分書、臺灣高等法院臺中分院檢察署八十六年度議清字第八一○號處分
    書等件影本自明，苟阮美香確曾於八十五年一月二十八日或如被告於本院審理時
    所陳係八十五年一月十八日確有唆使二名不詳姓名之人，分持手槍指著被告胸部
    及腹部，聲稱若不還錢，將開槍予以殺害，並恐嚇被告簽發一紙還款五百萬元之
    切結書交予阮美香收執等情事，何以被告竟未即時報警或訴請司法機關處理，反
    於相隔十月左右，始具狀自訴阮美香涉嫌上開殺人未遂罪嫌，此不只有悖於常情
    ，復與被告於原審法院審理前開阮美香涉嫌殺人未遂案件時，又自承係誤會阮美
    香等情，亦格格不入；至被告於本院審理時，雖聲請本院函詢臺中市警察局第一
    分局檢附其報案之資料等情，然經本院函查結果，經該分局檢送被告之報案等資
    料，亦僅係被告向警察機關告訴阮美香、陳春桐涉嫌詐欺、侵占等罪嫌之文件，
  此有臺中市警察局第一分局八十七年六月十二日中分一刑字第一○九三號函及檢
    附之資料影本在卷可佐，依該等資料觀之，並無法證明阮美香確有涉嫌殺人未遂
    之情事，尚難執為被告有利之認定，自不待言。按所謂誤認他人有犯罪嫌疑而可
    認其無誣告之故意者，必在自訴人未親歷其事，由於輕信傳說懷疑誤會之情形下
    始能發生，若自訴人以自己親歷被害事實，堅指被訴人有犯罪行為，指名向該管
    公務員告訴，經判決無罪，認被訴人無此事實者，即不得認自訴人無誣告之故意
    （最高法院六十九年度台上字第一二七二號判決參照）。綜上所述，足見被告在
    上開自訴阮美香殺人未遂之案件，係被告以自己親歷被害事實，堅指被訴人即阮
    美香有犯罪行為，指名向該管公務員自訴，然自始至終均無法證明其親歷之被害
    事實存在，且經原審法院以犯罪嫌疑不足裁定駁回，即不得認被告無誣告之故意
    ，彰彰明甚。此外，被告復無法提出積極之證據以實其說，是被告所辯，乃飾詞
    圖卸，自不足採信，從而事證明確，被告犯行堪以認定，應予依法論科。」等語
    為認定聲請人涉有誣告罪之理由，有本院該案判決書一份附卷可稽。而聲請所提
    之上開學生羅淑芳及臺中市○區○村段三二四之三七號地籍謄本及同段一一四八
    號建物謄本各一張，應僅在於證明聲請人與阮美香間有債權債務糾紛，尚無足動
    搖本件誣告罪之判決基礎。又所謂集團成員卓富郎為免事跡敗露於八十七年辦理
    禁治產宣告，亦與本件誣告案之事實係「聲請人於八十五年十月二十二日具狀向
    臺灣臺中地方法院自訴阮美香殺人未遂，指稱：甲○○於八十五年一月二十八日
    至臺中市○區○○○街一三○號阮美香所開設之卓代書事務所，商討償還借款事
    宜，阮美香為達迫使甲○○償還借款之目的，竟唆使其二名不詳姓名之手下，分
    持手槍指著甲○○胸部及腹部，聲稱若不還錢，將開槍殺害甲○○，並恐嚇甲○
    ○簽發一紙還款五百萬元之切結書交予阮美香收執等情事，而誣告阮美香」等語
    ，與卓富郎是否聲請宣告禁治產無關。又聲請人上開指稱阮美香善於偽裝，從其
    眼神及講話音調即可辨別等語，按阮美香是否善於偽裝，應於原審開庭時經斟酌
    ，此顯非原審漏未審酌之證據，附予敘明。至於聲請人所提阮美香於七十五年一
    月二十日因支票票貼所產生之誣告案，經臺灣臺中地方法院檢察署以七十五年度
    偵字第四六八號偵查起訴，且於同年五月二十四日經判處有期徒刑三月確定，是
    阮美香已經營地下錢莊十餘年，顯已取得聲請人新台幣（下同）五百萬元之本票
    及烏龜切結書伍佰萬元，確仍誣告聲請人云云，縱認阮美香確有上開七十五年之
    誣告案，亦僅止於聲請人與阮美香二人間之債權債務關係，尚與本件誣告案無關
    。又阮美香並未有何正規職業，財產竟暴增十餘億元，其財產何來？阮美香暴力
    取得之本票伍佰萬元一張及烏龜切結書伍佰萬元，於臺灣臺中地方法院檢察署八
    十五年度偵字第一七三五六號案業經警方訊及票貼之本票，無付息之證明、烏龜
    切結書五百萬元置於何處？阮美香答稱：「不知置於何處」，此應可知阮美香承
    認確有其事。惟縱認阮美香確有上開七十五年之誣告案，及其財產之獲得可疑，
    亦僅止於聲請人與阮美香二人間之債權債務關係，及阮美香個人財務問題，尚與
    本件誣告案無關，而阮美香縱有供稱不知支票、切結書置放何處，亦無積極證據
    足資證明阮美香唆使其二名不詳姓名之手下，分持手槍指著甲○○胸部及腹部，
    聲稱若不還錢，將開槍殺害甲○○，並恐嚇甲○○簽發一紙還款五百萬元之切結
    書交予阮美香收執之情事，並無足以動搖本件誣告判決之基礎。另原審業已函詢
    臺中市警察局第一分局檢附聲請人報案資料，經函查結果，經該分局檢送聲請人
    之報案等資料，亦僅係聲請人向警察機關告訴阮美香、陳春桐涉嫌詐欺、侵占等
    罪嫌之文件，並無法證明阮美香確有涉嫌殺人未遂之情事，是聲請人果有報案應
    指聲請人向警察機關告訴阮美香、陳春桐涉嫌詐欺、侵占等罪嫌，並非殺人罪，
    是證人廖俊明、許秀專果能證明聲請人有報案偵查，亦非指本件至明。再按本件
    聲請人業已自承並無證人可證明阮美香有指使手下拿槍逼迫被告簽下切結書之情
    事，且當時阮美香是一直要求被告簽切結書，但被告不簽，剛好有二個年青人拿
    著槍指著被告，被告遂簽切結書，且該二名年青人亦沒有說是阮美香指使，聲請
    人是誤會了阮美香等情，亦據本院原審查明，從而切結書上之「烏龜」二字，及
    阮美香是否於八十九年八月三十一日於本院八十八年度上更一字第二五五號常業
    重利一案審理時，公然揚言報復、及報應，亦與本件被告誣告之認定無涉。綜上
    各情以觀，聲請人所提各種再審理由，如經審酌，亦不能為聲請人有利之認定，
    核與刑事訴訟法第四百二十一條再審要件不符，顯無再審理由，應予駁回。
三、據上論斷，應依刑事訴訟法第四百三十四條第一項，裁定如主文。
中      華      民      國    八十九     年      十一     月    二十三  日
                                  臺灣高等法院臺中分院刑事第三庭
                                        審判長法  官  方  艤  駐
                                              法  官  劉  連  星
                                              法  官  胡  忠  文
右正本證明與原本無異。
如不服本裁定，應於裁定送達後五日內向本院提出抗告狀。
                                               書記官  粘  銘  環
中      華      民      國    八十九     年      十一     月    二十四  日
                                                                        Ｉ


司法院資訊處製作；財團法人民間司法改革基金會備份。
